【裁判字號】    90,交訴,66
【裁判日期】    901231
【裁判案由】    過失致死
【裁判全文】
臺灣板橋地方法院刑事判決                            九十年度交訴字第六六號
    公訴人  臺灣板橋地方法院檢察署檢察官
    被  告  丙○○
右列被告因過失致死案件，經檢察官提起公訴（九十年度偵字第六六七八號），本院
判決如左：
    主    文
丙○○從事業務之人，因業務上之過失致人於死，累犯，處有期徒刑壹年貳月。
    事    實
一、丙○○前於民國（下同）八十三年十二月三十日因懲治走私條例案件，經臺灣臺
    北地方法院判處有期徒刑四月，於八十四年三月三十日經臺灣高等法院駁回上訴
    確定，嗣於八十五年二月三日執行完畢。又於八十六年七月三十一日因違反麻醉
    藥品管理條例案件，經臺灣臺北地方法院判處有期徒刑六月，並經確定。於八十
    六年十二月二十六日因違反麻醉藥品管理條例案件，經臺灣臺北地方法院判處有
    期徒刑六月，於八十七年二月二十三日確定。二案嗣於八十八年八月十一日縮刑
    假釋出監，於同年九月十九日縮刑假釋期滿執行完畢。其平日以駕駛抓斗貨車載
    送垃圾與工廠廢五金為業，係以從事駕駛為業務之人。於九十年一月三十一日晚
    間九時許，駕駛業經吊扣車牌之原車號ＧＥ─四二八號抓斗貨車，沿臺北縣新莊
    市○○路，由南往北方向行駛，行至新莊市○○路○段一八二號前左轉進入巷道
    時，本應注意汽車行駛時，駕駛人應注意車前狀況及兩車併行之間隔，並隨時採
    取必要之安全措施，及車輛行至交岔路口時，轉彎車應讓直行車先行，而依當時
    情形，又無不能注意之情事，竟疏於注意貿然左轉，適有對向由林文成騎乘之車
    號ＬＭＣ─五一八號重型機車沿中山路一段由北向南駛至，因閃避不及遭丙○○
    抓斗車右側車身撞及，機車捲入抓斗車底盤，林文成則當場倒地，受有顱骨骨折
    併顱內出血、左腹側部及右腹股溝各一處挫傷、左小腿前部一處縱裂傷約七公分
    、右前臂前部、右膝前部、左足背部、右小腿前部等挫傷之傷害。丙○○於肇事
    後，僅委託在巷口旁開設檳榔攤之廖杉洪打電話叫救護車將林文成送醫，未留在
    肇事現場待員警前來處理，即駕駛底盤仍卡有林文成機車之抓斗車逃逸（肇事逃
    逸部分未經起訴）。林文成則於當日晚間十時許在送醫途中因傷重不治死亡。
二、案經臺北縣警察局新莊分局報請臺灣板橋地方法院檢察署檢察官相驗後自動檢舉
    偵查起訴。
    理    由
一、訊據被告丙○○固坦承於前揭時間駕駛業經吊扣車牌之原車號ＧＥ─四二八號抓
    斗貨車行經肇事地點，惟矢口否認撞及被害人林文成機車之事實，辯稱：伊當時
    駕駛抓斗車沿新莊市○○路由南往北方向行駛，行至新莊市○○路○段一八二號
    前要左轉進入巷道時，該巷道狹窄，兩側有施工圍籬，且有一輛貨車由巷道駛出
    右轉，伊等待該車右轉後始左轉進入巷道，該處無路燈，未看見被害人機車，因
    聽見抓斗車底部有聲音，下車察看，發現有一輛機車卡在車底，路口躺著一個人
    ，伊便託旁邊檳榔攤老闆打一一九叫救護車，等救護車將傷者送走後，伊再將車
    開至五股鄉○○路將機車由抓斗車底部拖出，載回事故現場放置，伊認為被害人
    機車非伊所撞云云。
二、然查證人即現場處理員警乙○○於本院調查時結證稱：當晚接獲勤務中心通報，
    與同事約十二時許至肇事地點，發現人車均不在現場，僅新莊市○○路○段一八
    二號旁巷口路面留有血跡，並有機車碎片，進入巷道一點地面散落一雙鞋子及破
    裂之安全帽，現場地面留有很多刮地痕，當時被害人機車亦不在現場，伊持手電
    筒走進巷底蒐尋，並無所獲，折返出來時，見被告開抓斗車從巷口進來，再走到
    巷口就發現被害人機車倒在安全帽旁之施工圍籬邊，機車似被移動過，伊即將被
    告攔下，問其是否看到車禍，被告稱未見到，當時現場無路燈很暗，僅巷口施工
    圍籬上方有警示燈，因無明確事證認被告係肇事之人，所以讓被告離去，被告離
    去時係將抓斗車停在巷道內停車場，被告係隔日自行到派出所來說明，至路口賣
    檳榔之廖杉洪是第二天檢察官到現場履勘時，伊才找到，事發當晚其檳榔攤已打
    烊，伊當晚有拍攝現場照片，連同筆錄均已送至分局刑事組等語（見本院九十年
    七月十日、十一月十三日訊問筆錄、同年十二月十八日審判筆錄）。又證人廖杉
    洪於警訊及本院調查時證稱：當晚伊未看見車禍發生情形，係被告告知伊，並叫
    伊聯絡一一九救護車，後來被告拿手電筒在路邊疏導交通，救護車到達後，被告
    亦離開現場等語（見新莊分局中港派出所九十年二月一日警訊筆錄、本院九十年
    十一月十三日訊問筆錄）。此外並有道路交通事故調查表、交通事故研判表、肇
    事逃逸追查表各一件、及被害人配偶甲○○庭提之現場及車損照片七張附卷可稽
    。
三、次查被告於警訊時及偵查中自承：當時駕駛抓斗車左轉新莊市○○路○段一八二
    號旁巷道時，聽見車底有聲音，將車向前開一點後下車察看，見到機車在伊車底
    ，路口躺一個人等語（見臺灣板橋地方法院檢察署九十年度相字第一八六號卷第
    九頁背面、第二十頁背面至第二十一頁）。其於本院調查時亦坦承車禍發生後，
    被害人機車卡在抓斗車底盤後輪傳動軸右側，伊待救護車將被害人送醫後，即將
    抓斗車開至五股鄉○○路，在該處把機車從底盤拉出來放在抓斗車上，再載回肇
    事現場丟置，沿路機車有磨擦地面之事實（見本院九十年七月十日、十一月十三
    日訊問筆錄）。又本案經檢察官履勘現場並檢視被告抓斗貨車結果，被告之抓斗
    車前後未懸掛車牌，車底傳動軸上有類似機車顏色之刮痕，底盤殘留機車零件及
    碎片，右後輪有疑似血跡之紅色，左後輪外側有疑似機車之藍漆。被告於履勘現
    場亦自承：左轉後有聽到撞擊聲，感覺車子有振動一下等語，有勘驗筆錄一紙及
    被告抓斗車照片四張在卷可參。顯見被害人機車確係遭被告抓斗貨車撞擊後捲入
    車底無誤。
四、再查被害人林文成因本件車禍受有顱骨骨折併顱內出血、左腹側部及右腹股溝各
    一處挫傷、左小腿前部一處縱裂傷約七公分、右前臂前部、右膝前部、左足背部
    、右小腿前部等挫傷等傷害，於九十年一月三十一日晚間十時許送醫途中因傷重
    不治死亡，復經臺灣板橋地方法院檢察署檢察官督同法醫師相驗明確，製有相驗
    屍體證明書、驗斷書、勘驗筆錄各一件在卷足憑。
五、按汽車行駛時，駕駛人應注意車前狀況及兩車併行之間隔，並隨時採取必要之安
    全措施；又車輛行至交岔路口時，轉彎車應讓直行車先行，道路交通安全規則第
    九十四條第三項、第一百零二條第一項第六款分別定有明文。本件依卷附道路交
    通事故調查表之警繪現場圖顯示，肇事地點為省道、直路、加速車道、柏油路面
    濕潤、無缺陷、無障礙物、視距不良、無號誌、有行車分向線、有適當標誌，被
    告駕駛未懸掛車牌之抓斗貨車行經肇事地點左轉欲進入巷道時，本應注意上開規
    定，而依當時情形，又無不能注意之情事，竟疏於注意讓對向直行而來由被害人
    騎乘之重型機車先行，致抓斗車右側車身撞及被害人機車，並將機車捲入抓斗車
    底盤而肇事。又肇事後核對現場跡證及車損情形，新莊市○○路○段一八二號旁
    巷道口由北往南方向之慢車道上，留有被害人血跡與機車碎片，地面有數刮地痕
    往巷道內延伸，距巷道入口不遠處地面左右留有被害人一雙鞋，已遭輾破之安全
    帽掉落面對巷道之右側施工圍籬旁，被害人機車則嗣由被告載回現場丟置在安全
    帽旁之施工圍籬邊，機車車身全毀變型，而被告之抓斗車底部及車輪則有如前述
    檢察官現場履勘時查得之跡證，依此研判，被告駕駛未懸掛車牌之抓斗貨車行經
    肇事地點左轉時，疏未注意車前狀況，讓對向直行而來之被害人機車先行，即貿
    然左轉，致被害人閃避不及撞及被告右側車身，應係本件肇事原因，而被害人騎
    乘機車正常行駛中，應無肇事因素。又被害人林文成因本件車禍死亡，與被告之
    過失行為間顯有相當因果關係，被告過失犯行堪予認定。
六、核被告丙○○所為，係犯刑法第二百七十六條第二項之業務過失致人於死罪。查
    被告前於八十三年十二月三十日因懲治走私條例案件，經臺灣臺北地方法院判處
    有期徒刑四月，於八十四年三月三十日經臺灣高等法院駁回上訴確定，嗣於八十
    五年二月三日執行完畢。又於八十六年七月三十一日因違反麻醉藥品管理條例案
    件，經臺灣臺北地方法院判處有期徒刑六月，並經確定。於八十六年十二月二十
    六日因違反麻醉藥品管理條例案件，經臺灣臺北地方法院判處有期徒刑六月，於
    八十七年二月二十三日確定。二案嗣於八十八年八月十一日縮刑假釋出監，於同
    年九月十九日縮刑假釋期滿執行完畢，有臺灣高等法院檢察署刑案紀錄簡覆表、
    臺灣高等法院被告全國前案紀錄表各一件在卷可查，其於有期徒刑執行完畢後五
    年內再犯有期徒刑以上之本罪，為累犯，應依法加重其刑。爰審酌被告過失之程
    度、所生之危害、及肇事後迄未與被害人家屬達成和解等一切情狀，量處如主文
    所示之刑，以示懲儆。
七、至被告駕駛動力交通工具肇事，致人死亡而逃逸之行為，另涉犯刑法第一百八十
    五條之四之罪刑部分，未經起訴，且與前開有罪部分無裁判上一罪關係，本院無
    從予以審究，此部分自應由檢察官另行偵辦。再本案員警至現場處理時，固有拍
    攝現場跡證照片，但卻未隨案移送，嗣經本院追查，相關跡證照片及底片均已遺
    失，有臺北縣警察局莊分局九十年十二月十四日北縣新警三刑字第三二三二０號
    函在卷可查，影響本案之查證，關於此部分之行政疏失責任，自應由警察機關尋
    行政程序處理，附此敘明。
據上論斷，應依刑事訴訟法第二百九十九條第一項前段，刑法第二百七十六條第二項
、第四十七條，罰金罰鍰提高標準條例第一條前段，判決如主文。
本案經檢察官余若凡到庭執行職務。
中      華      民      國      九  十    年    十 二   月   三 十 一   日
                                          臺灣板橋地方法院交通法庭
                                              法  官    談      虎
右正本證明與原本無異。
如不服本判決，應於判決送達後十日內，向本院提出上訴狀。
                                              書記官    陳  君  偉
中      華      民      國      九  十    年    十 二   月   三 十 一   日
參考法條：
刑法第二百七十六條
  因過失致人於死者，處二年以下有期徒刑、拘役或二千元以下罰金。
  從事業務之人，因業務上之過失犯前項之罪者，處五年以下有期徒刑或拘役，得併
  科三千元以下罰金。


司法院資訊處製作；財團法人民間司法改革基金會備份。
